【裁判字號】    90,上易,1993
【裁判日期】    901212
【裁判案由】    妨害公務
【裁判全文】
臺灣高等法院高雄分院刑事判決                    九十年度上易字第一九九三號
    上訴人
    即被告  甲○○
右上訴人因妨害公務案件，不服台灣高雄地方法院九十年度易字第一八七號中華民
國九十年十月十八日第一審判決（起訴案號：台灣高雄地方法院檢察署九十年度偵字
第三○三○號），提起上訴，本院判決如左：
    主  文
上訴駁回。
    事  實
一、甲○○於民國九十年一月十一日晚間九時二十八分許，在高雄國際機場國際線入
    境大廳內，因騎乘腳踏車往來穿梭於入境大廳內而遭值班之內政部警政署航空警
    察局高雄分局（下稱高雄航警局）警員黃泰和取締、制止，其明知為公務員之黃
    泰和正依法執行維護航廈大廳秩序之職務，竟基於侮辱公務員之故意，接續在該
    入境大廳內，當場以「你家死老爸」（台語）等語數次侮辱之（公然侮辱部分未
    據告訴），並拒絕配合警員至高雄航警局制作筆錄，嗣經黃泰和請求張瑞成等其
    他員警前來支援後始將甲○○帶回偵辦。
二、案經高雄航空警察局報請台灣高雄地方法院檢察署檢察官偵查起訴。
    理  由
一、訊據上訴人即被告甲○○坦承於右揭時、地與警員黃泰和發生爭執，惟辯稱：我
    只有牽著腳踏車進機場大廳，並未在大廳內騎乘腳踏車，亦未以言語辱罵黃泰和
    云云。
二、經查：
（一）右揭犯罪事實，業據被害人即高雄航空警察局警員黃泰和迭次指稱：案發當天
      晚間約九點二十分左右，被告從外面騎著腳踏車從國內線騎進國際線大廳，在
      大廳內從東邊往西邊來回穿梭二次，我當時覺得被告的行為不雅，就請他出去
      ，結果被告下車很大聲講一堆話，後來就用手指著我以台語詈罵稱「你家死老
      爸」，他重複罵了二次，當時張瑞成來支援我，距離我約五公尺等語（見原審
      第十九頁正面），核與當時前往支援之警員證人張瑞成於偵查及原審審理時證
      述之情節大致相符，亦核與在場聽聞事發經過之證人王鳳雄、張文仁之證詞無
      異，其二人均證稱：我們是小港機場的排班司機兼服務人員，之前就常常看到
      被告在機場內拉客，但與他不認識，當天我們在入境大廳門口看到被告騎腳踏
      車進去大廳，有一位警員上前勸阻，後來發生拉扯，接著就聽到被告對警員說
      「你家死老爸」，當時我人在門口附近，他聲音很大，大廳的人都可以聽到他
      講的話，後來就來了幾位警員把被告帶走，警員是穿制服的等語（見原審卷第
      一一四頁正面），參以被告並不否認有與警員黃泰和發生爭執，此外，並有被
      害人黃泰和、證人張瑞成分別製作之報告各一份，及由案發當時小港機場入境
      大廳監視錄影帶翻拍之連續相片共十六紙（見警卷第十五頁至二十九頁），與
      高雄航警局當日之勤務表一紙（見原審卷第一０四頁）在卷可憑。堪認被害人
      黃泰和之前開指述為真實。
（二）至被告請求航警局提出案發當天之現場錄影帶原本以便勘驗，經原審法院函查
      之結果，該局函覆稱：經向高雄航空站中央控制室查詢，本場監錄設備係採數
      位式，其監錄內容均存放於電腦硬碟中，最久僅得存放一星期則被新資料覆蓋
      等情，有該局九十年九月十一日（九十）航警高分三字第五六二０號函一紙在
      卷可憑（見原審卷第一百四十頁），亦即被告所稱之錄影帶已無從調閱；惟按
      ，案發當時之經過已有連續翻拍相片在卷可證，已如前述，此外，復有前開多
      位證人之證詞可供佐證，是以雖已無從取得錄影帶之原本，並不影響依前開調
      查所得之心證，附此敘明。
      綜上所述，本案事證已臻明確，被告之犯行堪以認定。
三、按被告明知為公務員之警員黃泰和正依法執行職務，竟對其當場以「你家死老爸
    」等語侮辱之行為，核係犯刑法第一百四十條第一項之於公務員依法執行職務時
    當場侮辱罪。被告出於單一之侮辱犯意而接續為數次辱罵，應為實質上一罪之接
    續犯。
四、原審依刑法第二條第一項前段，第一百四十條第一項，第四十一條第一項，罰金
    罰鍰提高標準條例第一條前段、第二條，並審酌被告騎乘腳踏車往來穿梭於國際
    機場入境大廳，經警制止後竟不服執勤警員勸說而當場侮辱之，未對合法正當行
    使國家公權力之警員予以尊重，惡性非輕，又於犯罪後否認犯行，惟念其前無犯
    罪前科，有台灣高雄地方法院檢察署刑案資料查註紀錄表、台灣高雄地方法院被
    告院內索引卡紀錄表及台灣高等法院被告全國前案紀錄表各一紙在卷可憑，尚非
    品行極為惡劣之人等一切情狀，量處拘役伍拾玖日，如易科罰金，以參佰元折算
    一日。又明被告行為後，刑法第四十一條業於九十年一月十日修正公布施行，
    並於同年月十二日生效，將修正前之刑法第四十一條規定與修正後同法第四十一
    條第一項之規定相互比較後，修正後之刑法第四十一條第一項就得宣告易科罰金
    之範圍較修正前之舊法為廣，是依刑法第二條第一項前段規定，自應適用裁判時
    較有利於被告之法律即修正後之刑法第四十一條第一項規定。經核原判決認事用
    法尚無不合，量刑亦稱妥適，被告上訴意旨否認犯罪，空言指摘原判決不當，並
    無可取，為無理由，應予駁回。
五、公訴意旨另以：被告於右揭時地，同時以「你家死老爸」（台語）等語侮辱當時
    亦在執行公務中之警員張瑞成，因認被告另涉有此部分之侮辱公務員罪嫌。按犯
    罪事實應依證據認定之，無證據不得推定其犯罪事實，又不能證明被告犯罪者，
    應諭知無罪之判決，刑事訴訟法第一百五十四條及三百零一條第一項分別定有明
    文。訊據被告甲○○堅決否認有侮辱警員張瑞成之犯行，辯稱：我與黃泰和發生
    爭執時，張瑞成根本不在場，他是後來才過來的，我不可能公然侮辱他」等語。
    經查：依被害人黃泰和所提出之報告（見警卷第十一頁），內容乃記載：「：：
    隨後，王員（指被告）手指向職並對職大聲說『你家死老爸』之不堪入耳之言」
    等語，另證人張瑞成之報告亦記載：「見拉客黃牛甲○○騎乘腳踏車在入境大廳
    來回穿梭，另一位大廳警員黃泰和與職見狀前往勸阻並請其將腳踏車至於航廈外
    ，但王員不予理會，並大聲叫囂，隨後王員手指向黃泰和說『你家死老爸』」等
    語（見警卷第十二頁），亦即被告乃以手指黃泰和而為「你家死老爸」之侮辱言
    詞，參以證人王鳳雄、張文仁自警訊至偵查中均未曾明確指稱被告有對警員張瑞
    成侮辱之情節，由此顯見被告當時主觀及客觀上所侮辱者，均僅係針對警員黃泰
    和一人，而不及於證人張瑞成，是以應認被告辯稱：並未侮辱張瑞成一節，並非
    無據。此外，復查無其他積極證據足以證明被告有侮辱警員張瑞成之犯行，則就
    其此部分犯行本應為無罪諭知，惟按刑法第一百四十條侮辱公務員罪，屬妨害國
    家公務之執行，為侵害國家法益，並非侵害個人法益之犯罪，如對於公務員二人
    以上依法執行職務時，當場侮辱，仍屬單純一罪（亦即非屬「想像競合犯」，參
    照最高法院八十五年度台非字第二三八號判決，是以公訴人認被告此部分行為與
    前開論罪科刑部分有想像競合之裁判上一罪關係，容有未洽，應予敘明），原審
    敘明不另為無罪諭知。
    經核亦無不合。
據上論斷，應依刑事訴訟法第三百六十八條，判決如主文。
本案經檢察官董明正到庭執行職務。
中    華    民    國      九十      年      十二      月      十二      日
                              臺灣高等法院高雄分院刑事第四庭
                                  審判長法官  蕭權閔
                                        法官  陳吉雄
                                        法官  陳啟造
右正本證明與原本無異。
不得上訴。
                                      書記官  白  蘭
中    華    民    國      九十      年      十二      月      十四      日
本件論罪科刑法條：
刑法第一百四十條第一項（侮辱公務員公署罪）：
  於公務員依法執行職務時，當場侮辱，或對於其依法執行之職務公然侮辱者，處六
  月以下有期徒刑、拘役或一百元以下罰金。
                                                                       ｋ


司法院資訊處製作；財團法人民間司法改革基金會備份。
